【裁判字號】    96,交訴,258
【裁判日期】    970213
【裁判案由】    公共危險
【裁判全文】
臺灣高雄地方法院刑事判決             96年度交訴字第258號
公  訴  人  臺灣高雄地方法院檢察署檢察官
被      告  乙○○
選任辯護人  呂郁斌律師
上列被告因公共危險案件，經檢察官提起公訴（96年度偵字第
11463 號），本院判決如下：
    主  文
乙○○犯酒醉不能安全駕駛動力交通工具罪，處罰金新臺幣陸萬
元，減為罰金新臺幣參萬元，如易服勞役，以新臺幣壹仟元折算
一日，緩刑貳年。又犯肇事致人成傷後逃逸罪，處有期徒刑拾月
，減為有期徒刑伍月，如易科罰金，以新臺幣壹仟元折算一日，
緩刑貳年。
    事  實
一、乙○○於民國96年3 月22日凌晨0 時30分許，在高雄縣大社
    鄉觀音山附近某「春天KTV 」飲用啤酒，於同日凌晨1 時30
    時許飲畢，已達不能安全駕駛動力交通工具之程度，竟駕駛
    車牌號碼F5─0800號自用小客車離去，於同日凌晨2 時許，
    駕車沿高雄縣燕巢鄉○○路由南往北方向行駛，途經鳳澄路
    與鳳旗路交岔口而左轉鳳旗路時，適有甲○○騎乘車牌號碼
    PZY ─725 號重型機車沿鳳旗路由西往東方向行駛至該交岔
    口，二車發生擦撞，甲○○因而人車倒地，因而受有左手第
    二指挫擦傷、左膝擦挫傷之傷害（乙○○涉犯過失傷害罪嫌
    部分未據告訴）。詎乙○○於肇事後，未停車查看並將傷者
    送醫救護，竟駕車逃逸。嗣於同日凌晨2 時10分許，乙○○
    在警方未發覺其為肇事人之前，前往高雄縣政府警察局岡山
    分局燕巢分駐所報案，自陳其為本件車禍之肇事者且逃離現
    場，嗣為警發現其滿身酒味而於同日凌晨3 時35分許對乙○
    ○施以呼氣酒精濃度測試，測得酒精濃度達每公升0.67毫克
    。
二、案經高雄縣政府警察局岡山分局報告臺灣高雄地方法院檢察
    署檢察官偵查起訴。
    理  由
一、證據能力之審酌：
(一)按「被告以外之人於審判外之言詞或書面陳述，除法律有規
    定者外，不得作為證據。」刑事訴訟法第159 條第1 項固定
    有明文。惟按「被告以外之人於審判外之陳述，雖不符前4
    條之規定，而經當事人於審判程序同意作為證據，法院審酌
    該言詞陳述或書面陳述作成時之情況，認為適當者，亦得為
    證據。當事人、代理人或辯護人於法院調查證據時，知有第
    159 條第1 項不得為證據之情形，而未於言詞辯論終結前聲
    明異議者，視為有前項之同意。」刑事訴訟法第159 條之5
    亦規定甚明。本件證人甲○○於警詢中之供述及刑法第185
    條之3 案件測試觀察紀錄表、道路交通事故現場圖、道路交
    通事故調查報告表（一）、（二）、財團法人義大醫院診斷
    證明書、高雄縣政府警察局岡山分局鳳雄派出所受理民眾報
    案記錄表、高雄縣政府警察局岡山分局燕巢分駐所交通事故
    肇事人自首紀錄表等，雖均屬被告以外之人於審判外之言詞
    或書面陳述，惟被告於本院調查證據時，知有上情而未於言
    詞辯論終結前聲明異議，本院審酌該等陳述或係執法機關依
    法定程序詢問而做成，或係警察機關執行職務或勘查現場之
    記錄、又或係醫療機構之醫生、護士依診療結果出具之證明
    ，並無何違法不當之處，亦無不足採信之情況，認以之做為
    證據，應屬適當，該等陳述應有證據能力。
(二)證人張博欽於偵訊中之證詞，亦屬被告以外之人於審判外之
    陳述，依刑事訴訟法第159 條第1 項之規定，本不得做為證
    據。惟按被告以外之人於偵查中向檢察官所為之陳述，除顯
    有不可信之情況者外，得為證據，刑事訴訟法第159 條之1
    第2項 定有明文。上開陳述均係在檢察官前所做成，並均有
    具結擔保其陳述之正確性，並無何顯不可信之情況，依前開
    法條意旨，自得做為證據。
二、訊據被告對前開服用酒類不能安全駕駛之犯行坦承不諱，並
    有酒精濃度呼氣測試報告、刑法第185 條之3 案件測試觀察
    紀錄表、高雄縣政府警察局舉發違反道路交通管理事件通知
    單各1 份在卷可稽，而所謂不能安全駕駛，並無一定之數值
    可供界定，係由法院以一般社會通念之客觀標準，足生公共
    危險時即足。目前行政機關取締酒後駕車之參考標準，係依
    法務部於88年5 月10日邀集司法院刑事廳、交通部、行政院
    衛生署、內政部警政署及中央警察大學等機關開會，所為凡
    呼氣酒精濃度逾每公升0.55毫克時，即屬不能安全駕駛之決
    議。上開會議決議本身固僅屬檢警取締酒後駕車之參考，並
    無拘束法院之效力，惟上開會議決議所採之標準，係參考美
    國、德國及日本等國家所進行之酒精濃度與精神狀態之測試
    實驗，各項實驗均發現凡呼氣中酒精濃度達每公升0.55毫克
    時，就人之生理方面，已產生視覺反應遲鈍、影像不能集中
    、同時不能看清前方路況及車旁照後鏡等狀況，及駕駛能力
    已受有影響、肇事率已為一般人正常人之十倍之事實。被告
    於警方查獲時，測得其呼氣中酒精濃度已逾每公升0.55毫克
    ，依一般社會通念，已達不能安全駕駛之程度，被告此部分
    犯行，堪以認定。
三、另質諸被告固坦認曾於前揭時、地與被害人甲○○發生車禍
    ，致被害人受傷後即駕車離去現場之事實，然矢口否認有何
    肇事逃逸之犯意，並辯稱：係因當時看到照後鏡有很多機車
    ，以為對方係飆車族，於恐慌之下離開現場至高雄縣政府警
    察局岡山分局燕巢分駐所報案尋求保護，並無肇事逃逸之犯
    意云云。惟查：
(一)被告於96年3 月22日凌晨2 時許，駕駛車牌號碼F5─0800
    號自用小客車沿高雄縣燕巢鄉○○路由南往北方向行駛，途
    經鳳澄路與鳳旗路交岔口而左轉鳳旗路時，適被害人甲○○
    騎乘車牌號碼PZY ─725 號重型機車沿鳳旗路由西往東方向
    行駛至該交岔口，二車發生擦撞，被害人因而人車倒地，受
    有左手第二指挫擦傷、左膝擦挫傷之傷害，被告於肇事後，
    未停車查看並將傷者送醫救護，竟駕車離去等情，為被告所
    是認，核與證人即被害人甲○○於偵訊及本院審理中、證人
    即在場目擊事發經過之被害人友人陳姿伶於本院審理中之證
    言相符，並有道路交通事故現場圖、道路交通事故調查報告
    表（一）、（二）各1 份、蒐證照片8 張、財團法人義大醫
    院診斷證明書1 紙、高雄縣政府警察局岡山分局鳳雄派出所
    受理民眾報案記錄表等在卷可稽，此部分事實，已足認定。
(二)被告固以前揭情詞置辯，然案發時係深夜，路上人車稀少，
    連同被害人在內僅有3 台機車，被告肇事後未減速逕自駛離
    ，當時有警車在附近臨檢等情，業經證人甲○○、陳姿伶於
    本院審理中證述明確，是被告辯稱當時路上有很多機車，誤
    以為遇見飆車族云云，顯不足採。又被告於前往派出所製作
    筆錄時，已提及後當時附近有警車在追等語，證人張博欽於
    本院審理中陳述綦詳，與前開證人甲○○、陳姿伶之證詞互
    核相符，足認案發時確有警車在案發現場附近，則被告自可
    就近尋求警員協助，何需特意前往派出所報案？被告應係以
    肇事逃逸之意思離開現場，嗣後方前往派出所報案，其辯解
    應係卸責之詞，不足採信。
(三)綜上所述，本件事證明確，被告之辯解均不足使本院形成被
    告無罪之合理懷疑，其犯行堪以認定。
四、核被告乙○○所為，係犯刑法第185 條之3 之酒醉不能安全
    駕駛動力交通工具罪、第185 條之4 之肇事致人成傷逃逸罪
    。被告所犯上開二罪間，犯意各別，行為互殊，應予分論併
    罰。被告於肇事後逃離現場，證人甲○○雖已報案，然據證
    人甲○○之證述，斯時並未記清被告之車號，是警員尚無從
    得知被告之身份，被告於警員發覺其為肇事者前，即前往高
    雄縣政府警察局岡山分局燕巢分駐所報案並陳稱與人發生車
    禍後離開現場，其所犯肇事逃逸罪部分應認已符合自首之要
    件，依刑法第62條前段之規定減輕其刑。至被告所犯酒醉不
    能安全駕駛動力交通工具罪部分，被告並未向燕巢分駐所警
    員陳述此部分犯罪，不合自首之要件，併此指明。爰審酌被
    告酒後駕車，缺乏尊重其他用路人生命、財產安全之觀念，
    肇事後復未能及時救助被害人，反驅車逃逸，犯後否認部分
    犯行，已與被害人達成和解，及其犯罪之動機、目的、手段
    等一切情狀，分別量處如主文所示之刑。被告犯罪時間均在
    96 年4月24日前，亦無中華民96年罪犯減刑條例第3 條、第
    5 條所定不得減刑之情形，均應依該條例第2 條第1 項之規
    定予以減刑。並審酌被告之職業為商、學歷為高職畢業、家
    境為小康及其犯罪之情狀等，認其易科罰金及易服勞役之折
    算標準均以新臺幣1000元折算1 日為適當。末查被告並無前
    科，素行良好，一時失慮致罹刑章，犯後已與告訴人和解，
    並捐贈20萬元與創世基金會，有收據在卷可稽，顯有悔意，
    其經此偵、審程序，當能知所警惕，信無再犯之虞，本院認
    所宣告之刑，以暫不執行為適當，爰併予諭知緩刑2 年，以
    啟自新。
據上論斷，應依刑事訴訟法第299 條第1 項前段，刑法第185 條
之3 、第185 條之4 、第62條、第41條第1 項前段、第42條第3
項前段、第74條第1 項第1 款，中華民國96年罪犯減刑條例第2
條第1 項第3 款、第7 條、第9 條，判決如主文。
本案經檢察官劉穎芳到庭執行職務。
中    華    民    國    97    年    2     月    13    日
                  刑事第九庭  審判長法  官   張世賢
                                    法  官   陳建和
                                    法  官   王奕勛
以上正本證明與原本無異。
如不服本判決應於收受本判決後10日內向本院提出上訴書狀，並
應敘述具體理由，如未敘述上訴理由者，應於上訴期間屆滿後20
日內補提理由書狀於本院（均須按他造當事人之人數附繕本）「
切勿逕送上級法院」。
中    華    民    國    97    年    12    月    19    日
                                    書記官   林晏光
附錄本案論罪科刑法條：
刑法第185 條之3 、第185 條之4


司法院資訊處製作；財團法人民間司法改革基金會備份。
